臺灣橋頭地方法院民事判決　　　　　 110年度橋簡字第1160號
原　　　告　裕富數位資融股份有限公司

法定代理人　許國興　
訴訟代理人　林偉民　

被　　　告　林慶全　
上列當事人間請求給付分期買賣價金事件，本院於民國111 年1
月26日言詞辯論終結，判決如下：
    主      文
被告應給付原告新臺幣壹拾壹萬貳仟柒佰陸拾柒元，及如附表所
示之利息。
原告其餘之訴駁回。
訴訟費用新臺幣壹仟貳佰貳拾元由被告負擔。
本判決第一項得假執行。但被告以新臺幣壹拾壹萬貳仟柒佰陸拾
柒元為原告預供擔保後，得免為假執行。
    事實及理由
一、原告主張：被告前向原告簽立購物分期付款申請暨約定書，
    約定以分期方式購買機車，分期總價為新臺幣(下同)248,34
    4元，被告應自109年4月23日起至111年9月23日止，共分30
    期，以每月為一期，每期繳納8,340元(第30期為6,484元)，
    若未按期繳納，即應自應繳期日之次日起按年息20%計算遲
    延利息，及每日按日息萬分之5計算違約金。詎被告未如期
    繳款，迄今尚積欠本金112,767元未清償。為此爰依分期付
    款契約之法律關係，提起本件訴訟等語。聲明：被告應給付
    原告112,767元，及自110年8月24日起至清償日止，按年息
    16%計算之利息，暨按日息萬分之4.3之違約金(見本院卷第
    29頁)。
二、被告則以：我確實有分期付款買機車，目前還不出錢，我之
    前有給付16期款項等語。
三、得心證之理由：
（一）原告主張之上開事實，業據提出與所述相符之購物分期付
      款申請暨約定書、客戶對帳單-還款明細等件為證(見本院
      卷第13頁至第17頁)，且為被告所不爭執，本院依上開調
      查證據結果，認原告主張為真實。
（二）本件分期付款約定書第7條第1款固約定：甲方如有未依約
      清償多宗債務中任一期之款項，裕富公司無須事先通知或
      催告，得隨時縮短甲方延後付款期限或視為全部到期，甲
      方應即繳清所有款項等語。惟按分期付價之買賣，如約定
      買受人有遲延時，出賣人得即請求支付全部價金者，除買
      受人遲付之價額已達全部價金5分之1外，出賣人仍不得請
      求支付全部價金，民法第389條定有明文。是民法第389條
      既有保障分期付價買賣之買受人權益之目的，則前揭約定
      事項第4條約定顯已牴觸民法第389條之強制規定，自仍需
      於被告遲付之價額已達全部價金5分之1，始得請求被告支
      付全部價金。而被告自110年8月23日起至111年1月23日止
      ，遲付之金額始達50,040元(計算式：8,340元×6期＝50,
      040元)，而達總價款5分之1(248,344元×1/5＝49,669元)
      。故原告依分期付款買賣契約之法律關係，請求被告給付
      積欠之全部買賣價款112,767元，即屬有據。再依分期付
      款約定書第4條約定：甲方日後如未能依約定按時清償任
      一期款項，應自應繳期日之次日起按年息百分之20逐日計
      付遲延利息，及每日按日息萬分之5約定利率計算之違約
      金等語。是被告於111年1月23日前所積欠之款項並未達總
      價款1/ 5，則原告自110年8月23日起至111年1月23日止，
      原僅得依各期到期日請求被告支付各該期之應繳分期價款
      ，於遲延時，自僅能請求於支付期限屆滿時起，依各期應
      付未付分期款項計算之遲延利息。故原告依上開約定書第
      4條約定，請求被告給付如附表所示之利息，洵屬有據。
（三）另約定之違約金過高者，法院得減至相當之數額。約定利
      率，超過週年百分之16者，超過部分之約定，無效，民法
      第252條、第205條定有明文。復約定之違約金苟有過高情
      事，法院即得依規定核減至相當之數額，並無應待至債權
      人請求給付後始得核減之限制。此項核減，法院得以職權
      為之，亦得由債務人訴請法院核減，最高法院79年台上字
      第1612號判決意旨可供參照。查原告請求被告給付自110
      年8月24日起至清償日止按日息萬分之4.3計算之違約金，
      固據其提出分期付款約定書為憑。惟國內貨幣市場之利率
      已大幅調降，且原告就被告積欠分期款項部分已向被告收
      取高達週年利率百分之16計算之利息，若被告須再行給付
      如約款所示之違約金，則合併上述利息計算，債務人因違
      約所負擔之賠償責任過高，容有藉此規避民法第205條規
      定而屬脫法行為之虞。況原告已對被告並未舉證證明除利
      息損失外，更有何特別損害，是本院斟酌上情，爰認原告
      所請求違約金合併利息計算已逾法定最高利率，此違約金
      部分之約定為無請求權，以求公允。
四、綜上所述，原告依分期付款買賣契約之法律關係，請求被告
    給付如主文第1項所示之金額及如附表所示之利息，為有理
    由，應予准許。逾此範圍之請求，為無理由，應予駁回。
五、本件原告勝訴部分係依民事訴訟法第427條第1項適用簡易訴
    訟程序所為被告敗訴之判決，依同法第389條第1項第3款之
    規定，應依職權宣告假執行。並依職權宣告被告預供相當之
    擔保後，免為假執行。
六、訴訟費用負擔之依據：民事訴訟法第79條。
中    華    民    國  111     年    2     月    18    日
                  橋頭簡易庭  法      官  薛博仁
以上正本係照原本作成。
如不服本判決，應於送達後20日內，向本院提出上訴狀並表明上
訴理由，如於本判決宣示後送達前提起上訴者，應於判決送達後
20日內補提上訴理由書（須附繕本）。
                            書  記  官  林國龍
中    華    民    國  111     年    2     月    18    日
附表：利息計算表
┌─┬─────┬─────────────────┬──┐
│期│應付款項  │          計息期間                │年息│
│數│          │                                  │    │
├─┼─────┼─────────────────┼──┤
│17│8,340元   │自110年8月24日起至清償日止        │16% │
├─┼─────┼─────────────────┼──┤
│18│8,340元   │自110年9月24日起至清償日止        │16% │
├─┼─────┼─────────────────┼──┤
│19│8,340元   │自110年10月24日起至清償日止       │16% │
├─┼─────┼─────────────────┼──┤
│20│8,340元   │自110年11月24日起至清償日止       │16% │
├─┼─────┼─────────────────┼──┤
│21│8,340元   │自110年12月24日起至清償日止       │16% │
├─┼─────┼─────────────────┼──┤
│22│71,067元  │自111年1月24日起至清償日止        │16% │
│至│(以原告請 │                                  │    │
│30│求金額扣除│                                  │    │
│  │上開5期金 │                                  │    │
│  │額計算)   │                                  │    │
├─┼─────┼─────────────────┼──┤
│合│112,767元 │                                  │    │
│計│          │                                  │    │
└─┴─────┴─────────────────┴──┘